最高法院刑事判決　　　　　　一○○年度台上字第四二一五號
上　訴　人　謝明憲
選任辯護人　林亦書律師
上列上訴人因偽造有價證券等罪案件，不服台灣高等法院中華民
國九十九年五月五日第二審判決（九十九年度上訴字第二四０號
，起訴案號：台灣板橋地方法院檢察署九十八年度偵緝字第七十
四號），提起上訴，本院判決如下：
    主  文
上訴駁回。
    理  由
一、偽造有價證券部分：
按刑事訴訟法第三百七十七條規定，上訴於第三審法院，非以判
決違背法令為理由，不得為之。是提起第三審上訴，應以原判決
違背法令為理由，係屬法定要件。如果上訴理由書狀並未依據卷
內訴訟資料，具體指摘原判決不適用何種法則或如何適用不當，
或所指摘原判決違法情事，顯與法律規定得為第三審上訴理由之
違法情形，不相適合時，均應認其上訴為違背法律上之程式，予
以駁回。本件上訴人謝明憲上訴意旨略稱：(一)、上訴人於檢察官
偵查中並未自白犯行，且於檢察官偵查及第一審準備程序中辯稱
：如原判決附表所示之四張支票（下稱系爭支票）係依報紙廣告
買得，伊主觀上並無贓物之認識等語，並提出相關報紙廣告為證
。上訴人認為系爭支票係俗稱之「芭樂票」，主觀上並無偽造支
票之犯意。乃原判決說明上訴人於檢察官偵查中坦承不諱，復就
上情未說明何以不能為有利於上訴人論斷之理由，於法有違。(二)
、原判決於理由欄所援引之相關證據，均不足以證明上訴人主觀
上有偽造系爭支票之犯意。且上訴人並就何以謊稱系爭支票是郭
坤興交付一節，已於原審審理中說明：……當時比較慌張，就想
找一個伊認識之人出來作證，證明不是伊去偷系爭支票等，而稽
諸檢察官詢問上訴人之各項問題，足見上訴人上開辯解各情非虛
。(三)、上訴人聲請調閱凌恩立竊盜案件之卷宗，及傳喚凌恩立到
庭查明相關事實之經過。乃原審僅查詢得台灣桃園地方法院檢察
署檢察官九十八年度偵緝字第一六三０號，即凌恩立竊盜案件之
移送併辦意旨書，即未再調閱凌恩立竊盜案件之卷宗。另傳喚凌
恩立未到庭，即逕予辯論終結。復未說明其何以不續為調查之理
由，即逕為不利於上訴人之認定，於法有違等語。
惟查：原判決認定上訴人有原判決事實欄所記載，即共同意圖供
行使之用，而偽造有價證券等犯行，係以訊據上訴人雖否認有前
揭犯行，辯稱：伊不知系爭支票是贓物，如原判決附表編號3、4
所示支票上之金額係伊填寫，惟伊未填寫如原判決附表編號1、2
所示支票之金額等云云。然查上訴人有原判決事實欄所示之犯行
，業據上訴人於檢察官偵查及第一審審理中坦承不諱，核與證人
呂帛靜、陳詠森所證述之情節相符。又系爭支票係凌恩立所竊取
，業據凌恩立於另案供述明確，並有系爭支票影本、退票理由單
、掛失止付票據提示人資料查報表、票據掛失止付通知書、遺失
票據申請書、利士多國際有限公司對帳單及客戶簽收單等附卷可
佐。另參酌上訴人若不知系爭支票係贓物，且其未偽造系爭支票
，何需於檢察官偵查中謊稱：支票是郭坤興交付等情；原判決附
表編號1、2與編號3、4所示支票上之字跡，雖二者有些許差異，
然書寫時並非不得刻意以不同之字跡書寫，尚難以此為有利於上
訴人之論斷。上訴人否認辯解各情，無非係屬事後卸責之詞，不
足採信等情，予以綜合判斷。因而維持第一審關於論處上訴人意
圖供行使之用，而偽造有價證券罪刑部分之判決，駁回上訴人在
第二審之上訴，已於判決內說明其所憑之證據及其認定之理由。
按證據之取捨與證據之證明力如何，均屬事實審法院得自由裁量
、判斷之職權；苟其此項裁量、判斷，並不悖乎通常一般之人日
常生活經驗之定則或論理法則，又於判決內論敘其何以作此判斷
之心證理由者，即不得任意指摘其為違法，而據為提起第三審上
訴之合法理由。原判決綜合上述各項證據資料，認定上訴人確有
此部分犯行等情，乃其採證認事調查職權之合法行使，不容任意
指為違法。稽諸檢察官偵查筆錄之記載，檢察官詢問上訴人：「
（提示票號T00000000、T00000000、SL0000000、SL0000000）是
何人交給你的？」上訴人答稱：「是我看報紙廣告跟不認識的人
買的，……我買來的時候，票上面除了章已經蓋好了，其餘都是
空白的，『是我偽填的其他資料』」，檢察官復詢問：「為何要
購買及偽造六張上開空白支票？」上訴人答稱：「我有欠陳詠森
貨款尚未支付，我又沒有錢可以給他，『所以偽造這六張支票』
」（九十八年度偵緝字第七四號卷第五十五頁）。又第一審審判
長於審判期日訊問上訴人：「對檢察官起訴之犯罪事實有何意見
？（訊以起訴書所載全部內容）」上訴人亦答稱：「我認罪」（
第一審卷第五十六頁背面）等情明確。原判決於理由欄記載：上
訴人於檢察官偵查及第一審審理中坦承不諱，並非無據。按有利
於被告之證據不採納及應於審判期日調查之證據，係指該證據倘
予採納或經調查所能證明者，得以推翻原審判決所確認之事實，
而得據以為不同之認定而言。如非事理所必然，或係無從調查之
證據方法，即欠缺其調查之必要性，縱未調查，或未於理由特加
說明，均與所謂違背法令之情形不相適合。上訴人如上訴意旨(一)
所示之辯解，及其所提出之相關報紙廣告等，並非即能為有利於
上訴人之論斷，縱認原判決就上情未逐項指駁，而有微疵；又原
審已依上訴人之聲請查詢得台灣桃園地方法院檢察署檢察官九十
八年度偵緝字第一六三０號，即凌恩立竊盜案件之移送併辦意旨
書（原審卷第三十七至四十頁）。原審並依上訴人之聲請於合法
傳喚凌恩立，而無正當理由不到場後，以九十九年四月一日院通
刑天九九上訴二四０字第０九九０００五一三七號函，請桃園縣
政府警察局桃園分局派警代為拘提凌恩立到案應訊（原審卷第五
十九頁），凌恩立於原審審判期日仍未到庭。而原審即就上情再
續為調查，亦非即得為有利於上訴人之論斷，尚不得任意指摘原
審有應調查之證據而未予調查之違法。況原審於最後審判期日調
查證據完畢開始辯論前，審判長問上訴人尚有何證據請求調查，
上訴人亦答稱：「無」。縱認原判決未詳予說明何以不續為調查
之理由，而有微疵，然上情於判決之結果均無影響，依刑事訴訟
法第三百八十條規定，仍不得據為合法之第三審上訴理由。上訴
人徒憑己意或就原判決已有說明之事項，或就原審判斷證據證明
力之合法職權行使，漫指其違法，重為單純事實上之爭執，難謂
係適法上訴第三審之理由，其此部分上訴違背法律上之程式，應
予駁回。
二、故買贓物部分：
按刑事訴訟法第三百七十六條所列各罪之案件，經第二審判決者
，不得上訴於第三審法院，法有明文。本件上訴人另犯故買贓物
部分，原判決認係成立刑法第三百四十九條第二項之罪，核屬刑
事訴訟法第三百七十六條第七款之案件，依上開說明，既經第二
審判決，自不得上訴於第三審法院。上訴人竟復對此部分提起上
訴，顯為法所不許，應併予駁回。
據上論結，應依刑事訴訟法第三百九十五條前段，判決如主文。
中    華    民    國  一○○  年    八    月    四    日
                      最高法院刑事第一庭
                          審判長法官  董  明  霈  
                                法官  張  清  埤  
                                法官  張  祺  祥  
                                法官  洪  佳  濱  
                                法官  段  景  榕  
本件正本證明與原本無異
                                      書  記  官  
中    華    民    國  一○○  年    八    月   十一   日
                                                      Ｅ